【裁判字號】    95,上更(二),27
【裁判日期】    950322
【裁判案由】    擄人勒贖
【裁判全文】
臺灣高等法院臺中分院刑事判決      95年度上更(二)字第27號
上  訴  人
即  被  告  乙○○
上  訴  人
即  被  告  庚○○
                    （另案在臺灣臺中監獄執行中）
共      同
指定辯護人  本院公設辯護人  丙○○
上列上訴人等因擄人勒贖案件，不服臺灣臺中地方法院93年度重
訴字第1946號中華民國93年11月30日第一審判決（起訴案號：臺
灣臺中地方法院檢察署93年度偵字第11539、12108、12835號，9
3年度毒偵字第2286號） ，提起上訴，經判決後由最高法院發回
更審，本院判決如下：
    主  文
原判決關於庚○○共同擄人勒贖部分、乙○○部分，均撤銷。
庚○○共同意圖勒贖而擄人，累犯，處有期徒刑玖年拾月，扣案
之手銬壹付、斷落手銬壹截、膠帶壹團，沒收。
乙○○共同意圖勒贖而擄人，處有期徒刑玖年，扣案具有殺傷力
之仿ＦＮ廠半自動手槍製造之金屬玩具手槍更換土造金屬槍管改
造而成之改造手槍壹支、手銬壹付、斷落手銬壹截、膠帶壹團，
沒收。
    事  實
一、庚○○曾於民國80年間因違反麻醉藥品管理條例案件，經台
    灣板橋地方法院判處有期徒刑六月確定。又於80年間因違反
    麻醉藥品管理條例案件，經台灣嘉義地方法院判處有期徒刑
    七月確定；再於81年間因違反麻醉藥品管理條例案件，經台
    灣高等法院台南分院判處有期徒刑五年二月確定，嗣經台灣
    高等法院台南分院定其應執行刑為有期徒刑五年六月確定。
    上開各罪刑經接續執行至83年2月5日假釋出獄，後假釋經撤
    銷，應執行殘刑三年六月十一日；又因肅清煙毒條例案件，
    經台灣高等法院台南分院判處有期徒刑二年確定，與上開殘
    刑接續執行至86年12月23日又假釋出獄，後假釋再經撤銷，
    應執行殘刑二年六月十九日，於90年11月19日縮短刑期執行
    完畢。
二、詎庚○○仍不知悔改，與乙○○二人因缺錢花用，庚○○忽
    憶及其前女友陳青青曾向其提及在彰化縣鹿港鎮從事神轎雕
    刻之丁○○頗富資力，二人竟共同意圖為自己不法之所有，
    於93年6月9日晚上，在台中市○○路○段一之七號十六樓之
    十庚○○住處樓下路旁，謀議綁架丁○○、戊○○父子以勒
    贖金錢。議定由庚○○先於93年6月10日下午4時許，向查號
    台查得丁○○位於彰化縣鹿港鎮之神轎雕刻店電話號碼，並
    以其所有0000000000號SIM卡插入序號為000000000000000號
    之行動電話（該SIM卡已遭庚○○於案發後丟棄，行動電話
    亦為庚○○持至台中市○○路與人交換，均未扣案），撥打
    至丁○○之神轎雕刻店，向接聽電話之戊○○佯稱，其在台
    中市大坑地區蓋有一間私人廟宇，要請「阿樹師」（即丁○○）作雕刻裝潢，而與戊○○約定次日上午10時許，在台中
    市中台醫專附近見面勘估現場。約妥後，庚○○與乙○○即
    於93年6月10日晚上8時許，在台中市○○路○段一之七號十
    六樓之十庚○○住處樓下見面，商討擄人勒贖細節，庚○○
    表示，其有槍枝可供作案使用，並請乙○○出資購買作案工
    具，乙○○遂交付新台幣（下同）六千元予庚○○，由庚○○於當晚至台中市○○路九十八之一號「進口情趣禮品店」
    購買手銬二付、電擊棒一支備用。迨93年6月11日上午9時許
    ，庚○○即攜帶其於 93年4月上旬某日，在台中市○○○○
    街十一號六樓之一其姊住處，受友人張聚然（年籍不詳）委
    託代為保管之具有殺傷力之仿ＦＮ廠半自動手槍製造之金屬
    玩具手槍更換土造金屬槍管改造而成之改造手槍一支及具有
    殺傷力之改造子彈二顆（係由玩具金屬彈殼加裝直徑約八‧
    五㎜之金屬彈頭改造而成，另有一顆經鑑定無殺傷力）、土
    造子彈一顆（具直徑約八㎜之金屬彈頭）（庚○○因未經許
    可，寄藏可發射子彈具有殺傷力之改造手槍、子彈，經原審
    法院判處有期徒刑壹年肆月，併科罰金新台幣伍萬元，罰金
    如易服勞役，以銀元參佰元即新台幣玖佰元折算壹日，庚○○上訴後，先後經本院、最高法院駁回上訴而確定），及其
    購得之手銬二付、電擊棒一支，駕駛自小客車前往台中市○○路○段一四七巷二一弄二之二號乙○○住處附近，搭載乙○○，另在台中市○○路○段三十八號某超商，再購得膠帶
    一捲後，前往台中市中台醫專附近等候，乙○○因此亦基於
    犯意聯絡，未經許可與庚○○共同持有上開具有殺傷力之改
    造手槍一支、子彈三顆（另一顆不具殺傷力）。待戊○○於
    同日上午10時20分許，駕駛 QU-7739號賓士牌自小客車，搭
    載丁○○抵達中台醫專附近，庚○○、乙○○即向丁○○、
    戊○○父子騙稱，其等車子壞掉，而搭上戊○○所駕駛之QU
    -7739 號自小客車，將丁○○、戊○○父子引導至台中市亞
    哥花園大門右側產業道路橫坑幹七三號電桿對面停車，及推
    由庚○○拿出上開內裝子彈之改造手槍抵住戊○○，並以手
    銬將戊○○雙手反銬背後，另推由乙○○持電擊棒押住丁○○，欲以手銬銬住丁○○，惟丁○○趁乙○○銬住其右手之
    際，反抗跑出車外，庚○○、乙○○復基於普通傷害之犯意
    聯絡，由乙○○持電擊棒追出，以電擊棒及徒手毆打丁○○
    之頭部、眼部，致丁○○受有頭皮、左眼瞼挫擦傷等傷害（
    丁○○在遭毆打之前，於被追逐過程中兩度跌倒，致二肘、
    左手、二膝多處挫擦傷、左臀部挫傷，此部分不在故意傷害
    範圍內）。嗣丁○○自知無力反抗，任由乙○○押上該QU-7
    739 號自小客車，以膠帶綑綁雙手。庚○○、乙○○剝奪丁○○、戊○○之行動自由後，命丁○○、戊○○坐在後座，
    先由庚○○駕駛該 QU-7739號自小客車，乙○○坐後座控制
    丁○○、戊○○。後因庚○○對台中縣太平市區況不熟
    ，改由乙○○駕車，庚○○坐後座控制丁○○、戊○○，往
    南投方向行駛。庚○○、乙○○在車上並藉口係薛球集團成
    員，為店家、酒店小姐及老大出面辦事，要將丁○○、戊○○開槍打死、放火燒車、棄屍山谷，恫嚇丁○○、戊○○交
    付五百萬元，後降為三百萬元，戊○○先後答應給予五十萬
    元、一百萬元，均遭庚○○、乙○○拒絕，途經南投縣水里
    鄉路旁，庚○○、乙○○復以膠帶綑綁丁○○、戊○○雙腳
    及貼住眼睛、嘴巴，且下車拾得被單、紙箱蓋住丁○○、戊○○，再開往南投縣竹山鎮竹林花園汽車旅館，因發現櫃台
    人員神色有異，旋即離開轉往台中縣大里市○○○街一三七
    號「璽邁汽車旅館」 。迨同日下午1時49分許，抵達璽邁汽
    車旅館，庚○○、乙○○向櫃台人員廖宜庭表示要休息，支
    付休息費用六百元，將丁○○、戊○○押入該汽車旅館二○
    七號房後，庚○○、乙○○，為支付旅館費用，即基於上開
    擄人勒贖取財之犯意聯絡，推由庚○○強行拿取戊○○身上
    皮包內之三千五百元，且持續與戊○○談判勒贖金額，戊○○最後同意給付一百五十萬元，並就付款方式達成協議，庚○○、乙○○旋指示戊○○聯絡其妻己○○，向己○○佯稱
    ，購買木材須一百五十萬元，請己○○攜帶一百五十萬元，
    與店內師傅梁金瓶同至中山高速公路五權西路交流道附近，
    交予駕駛家中所有 QU-7739號自小客車之「少年董仔」，庚○○、乙○○確認己○○已籌得款項，並出發前往上揭地點
    ，乃重新以膠帶綑綁丁○○、戊○○之雙手、雙腳，並利用
    房間內之枕頭套、毛巾貼住丁○○、戊○○之眼睛、嘴巴，
    以膠帶黏住，再由乙○○駕駛該 QU-7739號自小客車，庚○○躲在後座，於同日下午 3時10分許出發前往取款，且於離
    去前支付差額一千一百五十元，向櫃台人員王怡婷表示，改
    為住宿，要求勿打擾二○七號房客。至同日下午 3時30分許
    ，庚○○、乙○○在台中市○○○路○段三六號前，取得己○○交付之一百五十萬元贖款後，始將該 QU-7739號自小客
    車，開往台中市○○路與大墩十七街口之大台中洗車場，並
    沿路丟棄作案用之電擊棒、剩餘膠帶及紙箱、被單，將該QU
    -7739 號自小客車交予大台中洗車場之負責人陳威東清洗，
    僅留下梁金瓶之行動電話號碼，供陳威東清洗完畢聯絡取車
    ，而勒贖所得之一百五十萬元，乙○○分得七十萬元，餘歸
    庚○○分得，二人並將分得之款項花用迨盡（庚○○利用其
    中二十萬元，以其女友徐金蘭名義購得 PG-8696號自小客車
    一輛）。嗣因丁○○、戊○○自行掙脫報警，而為警循線查
    獲，並在璽邁汽車旅館二○七室扣得庚○○所有供擄人勒贖
    所用之手銬一付、斷落手銬一截、膠帶一團及璽邁汽車旅館
    所有之撕裂之枕頭套二件、毛巾二條。嗣庚○○於93年6月2
    8日晚上10時5分許，為警在台中市○○路○段一之七號十六
    樓之十住處查獲，並扣得上開具有殺傷力之改造手槍一支、
    子彈三顆（另有一顆不具殺傷力）及第二級毒品安非他命二
    包等物（庚○○施用第二級毒品部分業經判處罪刑確定）。
三、案經被害人丁○○、戊○○、己○○告訴，並由台中市警察
    局第一分局、台中縣警察局霧峰分局報請台灣台中地方法院
    檢察署檢察官偵查起訴。
    理  由
一、訊據上訴人即被告庚○○坦承與另上訴人即被告乙○○議定
    由庚○○向查號台查得丁○○之電話後，撥打電話至丁○○
    之神轎雕刻店將之誘騙出來，並購買手銬、電擊棒、膠帶等
    物，及攜帶上開槍、彈為作案工具，並將手銬、電擊棒交給
    乙○○使用，迨丁○○、戊○○父子抵達後，藉口車子故障
    而搭上戊○○所駕駛之自小客車，並將丁○○父子引導至台
    中市亞哥花園大門右側產業道路橫坑幹七三號電桿對面停車
    ，庚○○拿出上開槍彈抵住戊○○，並以手銬將戊○○雙手
    反銬背後，乙○○則持電擊棒押住丁○○，欲以手銬銬住丁○○，惟丁○○趁乙○○銬住其右手之際，反抗跑出車外，
    後被乙○○押上 QU-7739號自小客車，以膠帶綑綁雙手，車
    輛先由庚○○開，後改由乙○○駕駛，車行至水里鄉路旁，
    因怕被他人看見，拿被單、紙箱將被害人蓋住，至竹林汽車
    旅館時因發現櫃台人員神色有異，旋即離開轉往「璽邁汽車
    旅館」，向櫃台人員表示要休息，支付休息費用六百元，將
    丁○○、戊○○押入該汽車旅館二○七號房，有拿走戊○○
    皮包內之三千餘元，戊○○有同意給付一百五十萬元，伊等
    並拿到戊○○之妻所交付之一百五十萬元等事實；另訊據被
    告乙○○亦坦承交付六千元給庚○○，庚○○有將手銬、電
    擊棒交給伊使用，迨丁○○、戊○○父子抵達後，伊等藉口
    車子故障而搭上戊○○所駕駛之自小客車，並將丁○○父子
    引導至台中市亞哥花園大門右側產業道路橫坑幹七三號電桿
    對面停車，庚○○拿出上開槍彈抵住戊○○，並以手銬將戊○○雙手反銬背後，乙○○則持電擊棒押住丁○○，欲以手
    銬銬住丁○○，惟丁○○趁乙○○銬住其右手之際，反抗跑
    出車外，車行至水里鄉路旁，因怕被他人看見，拿被單紙箱
    將被害人蓋住，最後至「璽邁汽車旅館」，向櫃台人員表示
    要休息，支付休息費用六百元，將丁○○、戊○○押入該汽
    車旅館二○七號房，有拿走戊○○皮包內之三千餘元，戊○○有同意給付一百五十萬元，伊等並拿到戊○○之妻己○○
    所交付之一百五十萬元等事實。惟被告二人均否認有上開擄
    人勒贖等犯行，被告庚○○辯稱：本案並非擄人勒贖，係因
    伊女友之公公與被害人是同業，被害人二人故意將神轎之價
    格壓低，所以伊找乙○○要去教訓被害人二人，且伊和乙○○從頭到尾均未向被害人二人要錢，伊並未告訴乙○○說伊
    有槍可以使用，也沒有看到乙○○打丁○○，伊當時是告訴
    戊○○說伊是從大陸偷渡回來的，戊○○就問伊等是否是薛
    球集團的，伊等並未否認，戊○○說要給伊等五十萬元，後
    來又說壹佰萬元，伊告訴他壹佰萬元連偷渡的費用都不夠，
    後來戊○○說他能力有限最多只能給付壹佰五十萬元，過程
    中並未綑綁被害人，到了汽車旅館之後要如何把錢拿過來，
    是戊○○用自己的行動電話與他老婆說定的，在汽車旅館並
    未綑綁丁○○二人的手、腳，後來要離開時，伊等有重新把
    被害人眼睛、嘴巴以膠帶黏住而已，伊等也有把手銬的鑰匙
    留在房內，並告訴他們二人在我們離開之後他們就可以走了
    ，伊等有留鑰匙在房間，被害人才有可能自己離開去報警的
    ，並非自行掙脫報警云云；被告乙○○則辯稱：庚○○告訴
    伊說被害人二人與庚○○女朋友同行之間的糾紛，要伊出面
    和他一起去教訓被害人，伊有拿六千元給庚○○，但庚○○
    並沒有說要買什麼東西，庚○○也沒有告訴伊關於他有槍的
    事，庚○○拿手銬與電擊棒給伊，伊不知道庚○○包包裡面
    有帶槍，伊未毆打丁○○，丁○○的傷是伊在追他時，他自
    己摔倒造成的，在車上伊並未聽到庚○○說要開槍打死被害
    人，而是被害人自己說伊等是不是薛球集團的，那是戊○○
    自己提議的，戊○○同意給付壹佰五十萬元，到了汽車旅館
    之後要如何把錢拿過來之過程是戊○○自己提議的，在汽車
    旅館並未綑綁丁○○二人的手、腳，後來要離開時，伊等有
    重新把被害人眼睛、嘴巴以膠帶黏住而已，伊等也有把手銬
    的鑰匙留在房內，並告訴他們二人在我們離開之後他們就可
    以走了，伊等有留鑰匙在房間，被害人才有可能自己離開去
    報警的，並非自行掙脫報警。
二、惟查：
  一被告庚○○部分：
  (一)然查上開犯罪事實，業據被害人丁○○、戊○○於警詢（其
    中被害人丁○○就傷害表示告訴之意，見偵字第12835 號卷
    第61頁）、偵查、原審、本院前審指訴綦詳，並經證人己○○（被害人戊○○之妻）、梁金瓶（被害人丁○○開設之神
    轎雕刻店師父）、陳威東（大台中洗車場負責人）、駱明生
    （大台中洗車場員工）、王怡婷（璽邁汽車旅館櫃台人員）
    、廖宜庭（璽邁汽車旅館櫃台人員）、張雲齊（竹林汽車旅
    館櫃台人員）、徐金蘭（被告庚○○女友）分別於警詢、偵
    查及原審審理時證述無訛，並有仿ＦＮ廠半自動手槍製造之
    金屬玩具手槍更換土造金屬槍管改造而成之改造手槍一支及
    子彈三顆（另有一顆經鑑定不具殺傷力）、手銬一付、斷落
    手銬一截、膠帶一團、撕裂之枕頭套二件、毛巾二條扣案，
    及顯示被害人丁○○受傷情形之診斷證明書、通聯調閱查詢
    單、採證平面圖、現場圖、汽車買賣合約書、保管書、照片
    等在卷佐憑。而扣案之改造手槍一支、子彈四顆，經內政部
    警政署刑事警察局鑑定結果，改造手槍一支，為仿ＦＮ廠半
    自動手槍製造之金屬玩具手槍，更換土造金屬槍管改造而成
    之改造手槍，機械性能良好，可擊發適用子彈，認具殺傷力
    ；另子彈四顆，其中三顆係由玩具金屬彈殼加裝直徑約八‧
    五㎜之金屬彈頭改造而成之改造子彈，採樣一顆試射，可擊
    發，認具殺傷力，一顆係土造子彈（具直徑約八㎜之金屬彈
    頭），經試射，可擊發，認具殺傷力，亦有內政部警政署刑
    事警察局93年7月27日刑鑑字第093014931號槍彈鑑定書在卷
    足憑（見偵字第11539號卷第119-123頁）。而上開未經試射
    之子彈二顆，復經本院更一審時囑託內政部警政署刑事警察
    局鑑定結果，一顆可擊發，認具殺傷力，一顆無法擊發，認
    不具殺傷力，亦有該局 94年10月3日刑鑑字第0940148570號
    函在卷可稽（見本院更一審卷第114頁）。
  (二)被告庚○○於警詢時已供承，伊與乙○○共同犯案，原要恐
    嚇勒贖，伊係於案發前一日下午，打電話至丁○○店內，表
    示要找「阿樹師」勘估廟宇工程費用，由丁○○之子戊○○
    接聽，相約隔日在中台醫專附近見面，見面後，伊等依照乙○○提議之方法藉口車子壞掉，而搭上戊○○所駕駛之自小
    客車，引導戊○○往亞哥花園方向行駛，再指示戊○○自亞
    哥花園右側產業道路右轉，伊即拿出槍彈抵住戊○○，叫戊○○將手放到背後以手銬銬住，丁○○見狀開門逃跑，乙○○自後追趕，將丁○○抓回車內，原要以另一付手銬銬住，
    但手銬損壞，就叫丁○○趴在後座不要動，由伊開車，乙○○坐後座看管丁○○、戊○○，過約半小時，乙○○見伊路
    況不熟，改由乙○○開車，伊坐後座看守丁○○、戊○○，
    車開到竹山鎮某家汽車旅館，因覺得怪怪的，就馬上開車離
    開，後來到大里市璽邁汽車旅館登記休息，伊等向丁○○、
    戊○○說，丁○○在外喝酒發生糾紛，要求拿錢出來解決，
    戊○○表示沒有那麼多錢，只能拿一百萬元，伊與乙○○商
    量結果，認為一百萬元連解決地下錢莊欠債都不夠，向戊○○表示一百萬元不夠，且為使丁○○、戊○○害怕，並稱，
    這樣連偷渡費都不夠，何況之前幹掉一人價錢都不止如此，
    最後戊○○提議支付一百五十萬元，經伊同意，由戊○○聯
    絡其妻，攜帶一百五十萬元至中山高速公路五權西路交流道
    附近一間汽車修配場前，交付伊及乙○○，係伊向乙○○提
    議勒索鹿港地區神轎店老闆，乙○○同意，拿六千元交伊購
    買作案之手銬二付、電擊棒一支，另於案發當日，再購買膠
    帶一捲等語（見偵字第12108號卷第155-161頁）。復於偵查
    中供稱：警訊筆錄按照伊之陳述記載，伊有看過筆錄等語（
    見偵字第12835號卷第46頁） ；並稱：丁○○、戊○○的案
    子確實是伊和乙○○做的，伊與乙○○原本是要假冒薛球集
    團，後來有將他們約出來，用膠帶將他們綁在汽車旅館，並
    叫戊○○打電話給他太太說他們買木材要一百五十萬元，叫
    他太太把錢交給伊，因伊父親住院，且伊知乙○○遭地下錢
    莊追債，於93年6月9日晚上，在住處樓下，向乙○○提議將
    丁○○父子約出，以薛球集團名義恐嚇取財，乙○○於93年
    6月10日晚上8時許，在伊住處樓下交伊六千元，購買手銬、
    電擊棒，當日下午，伊向查號台查出丁○○雕刻店電話，打
    電話向戊○○騙說，大坑一間私人廟宇快完工，請其作木雕
    裝潢，並約定隔日在中台醫專附近見面，見面後伊依乙○○
    之建議藉口車子壞掉，搭上戊○○駕駛之自小客車，導引戊○○開到亞哥花園旁產業道路，拿出改造手槍抵住戊○○，
    將戊○○以手銬銬住，丁○○見狀逃走，乙○○持電擊棒追
    上丁○○，將丁○○帶上車，先由伊負責開車，乙○○坐後
    座看管丁○○、戊○○，至太平市○○○○路況不熟，改由
    乙○○開車，伊負責看管丁○○、戊○○，再轉往埔里、魚
    池、水里、竹山，在水里，伊叫乙○○拿被套蓋住丁○○、
    戊○○父子，在竹山先到一家汽車旅館，因懷疑被汽車旅館
    的人發現，所以又離開，最後開到大里市璽邁汽車旅館，伊
    騙戊○○說，受人之託，要將丁○○、戊○○交給仇家，與
    乙○○交談中，並曾說，如果不交錢出來，會將丁○○、戊○○作掉，在璽邁汽車旅館有將戊○○手腳用膠帶綁住，丁○○也是綁起來，讓他在床上睡覺，伊所以選定丁○○父子
    做目標，係因為突然想到伊前女友陳青青向伊提起過丁○○
    他們做神具，做的很好很有錢，陳青青並不知道伊等要作此
    案件，犯案前有向乙○○說伊有槍、彈，伊和乙○○去取款
    ，在過程中有先打電話給汽車旅館不要打擾該房間，乙○○
    開車到大墩十七街與大墩路口洗車，伊在沿路將膠帶、電擊
    棒、被套、紙箱丟棄，到了洗車廠乙○○說車子明天要娶新
    娘用請他們洗乾淨，乙○○分得七十萬元，作案用之行動電
    話ＳＩＭ卡丟掉了，手機在中華路與公園路口與攤販交換手
    機使用，在這中間伊等有控制被害人之行動自由，並說是薛
    球集團成員要被害人把錢交出來等語明確 （見偵字第11539
    號卷第91-95頁） 。被告庚○○已就意圖勒贖而擄人之情節
    供述明確，其後辯稱伊因女友和被害人二人生意上之糾紛，
    意在教訓對方，並無擄人勒贖之意云云，顯係事後卸責之詞
    。況證人陳青青於偵查時並證述：伊和庚○○已分手二、三
    個月，從今年 （93年）4月以後庚○○就很少回同居處所，
    當時他還有拿槍回來，叫伊女兒、女兒男友及伊友人搬出去
    ，他要回來住，最近庚○○並未向伊問過丁○○家之情形等
    語（見偵字第12108號卷第140、141頁） ，益見被告庚○○
    所辯係子虛烏有之事，不足憑信。
  (三)承上，被害人戊○○於警詢時指稱：歹徒在車上談到贖金之
    問題，剛開始歹徒要伊等自己開價，他們說台中市副議長綁
    架案是他們所為，並問伊等是否聽過「薛球」名號，並稱他
    們是亡命之徒，開口要價五百萬元，後又改口降為三百萬元
    ，伊等說沒那麼多錢，跟他討價還價一百萬元，歹徒不肯，
    並稱贖金一定要一百五十萬元（見偵字第12108號卷第49、5
    0頁） ；復於偵查中指稱：庚○○有說他是從大陸偷渡回來
    ，是他老大叫他來綁伊等，後來又問伊知不知道薛球，他說
    台中市副議長也是他們做的，叫伊等要拿出五百萬元，不然
    要開槍打死伊等，然後再放火將車子燒毀，丟棄山谷，最後
    協商以一百五十萬元達成等語（見偵字第12108號卷第192、
    193頁） ；於原審審理時復證稱：在途中被告二人有說他們
    是替人家出來處理事情，至少要五百萬元，還說他們是薛球
    集團，台中市副議長的事是他們做的，伊等有問被告二人，
    後面的事主是誰，被告說事主他們會分擔，你們不用找事主
    ，被告二人編了很多理由，也說酒店小姐之問題等語（見原
    審卷第147頁） 。另被害人丁○○於警詢時亦稱：伊兒子戊○○被歹徒銬住帶往後座，前座歹徒並稱如果伊不配合，他
    槍已上膛，要將伊兒子打死，歹徒並要伊不要吵，不然要開
    槍將伊打掉，將伊丟下山等語（見偵字第12108號卷第63、6
    4頁）、歹徒對伊兒子說若你拿不出錢要讓伊二人死 （見偵
    字第12108號卷第66頁） ；復於偵查中指稱：歹徒叫伊不要
    亂動，否則要讓伊死，叫伊要配合不然要開槍打死伊等，並
    把伊等丟到山下等語（見偵字第12108號卷第194-195頁）。
    即被告庚○○於原審訊問時亦供承：「我有向丁○○父子說
    ，我們是薛球集團成員現在跑路，是替人家出面辦事」等語
    ，並參佐被告前開所供，足見被告二人確有藉口係薛球集團
    成員，為店家、酒店小姐及老大出面辦事，要將丁○○、戊○○開槍打死、放火燒車、棄屍山谷，恫嚇丁○○、戊○○
    交付贖款之事，被告嗣後辯稱係戊○○自己問被告二人是否
    薛球集團成員云云，亦係卸責之詞，不足採信。
  (四)被告等雖否認毆打被害人丁○○。然查，被害人丁○○於警
    詢時稱：歹徒（按即乙○○）以手銬銬住伊右手，要銬伊左
    手時，伊即打開車門向外求救，歹徒於後追趕，後不慎跌倒
    ，歹徒即與伊發生扭打，歹徒持電擊棒電擊伊頭部，並敲擊
    伊頭部、眼部（見偵字第12108號卷第63、64頁） ；另證人
    戊○○於偵查中證述：庚○○拿槍抵住伊，並拿手銬銬伊雙
    手，乙○○拿出電擊棒電擊伊父親並拿手銬銬他一手，伊父
    親反抗跑出車外，乙○○跑出去不久就追到伊父親並出手毆
    打伊父親，並把伊父親押到車子內等語 （見偵字第12108號
    卷第192頁） 。足見共同被告乙○○確有以電擊棒及徒手方
    式毆打被害人丁○○之情事，被告所辯係事後卸責之詞，不
    足採信。被告等於擄人之前先行購買電擊棒等物，且於擄人
    之際，難免因被害人本能之抗拒而有傷害行為之發生，而被
    告等既分工由被告庚○○持槍控制被害人戊○○，另由乙○○持電擊棒制押丁○○，並因於丁○○抗拒過程中，乙○○
    有毆打丁○○之舉，足見該故意傷害行為，被告二人應有犯
    意聯絡、行為分擔，為共同正犯。被告乙○○雖有毆打被害
    人丁○○，惟據證人丁○○於原審審理時所證：乙○○追到
    伊之後，有打伊之頭部、手部，腳是因為伊跪下去才受傷的
    ，伊從車上跑走，乙○○在追時，伊跌倒二次，腳受傷是因
    為跌倒所致，手的部分伊不敢確定，伊跌倒時被告有用東西
    打伊等語（見原審卷第146、152頁）。依此，被害人丁○○
    之傷，其中較可確定者，頭皮、左眼瞼之挫擦傷，應係遭被
    告乙○○毆打所致；而其餘二肘、左手、二膝挫擦傷、左臀
    部挫傷，則係丁○○在被追逐過程中，跌倒二次所造成之傷
    。
  (五)至被告二人於璽邁汽車旅館拿走戊○○身上之現金三千五百
    元之事實，業據被害人戊○○於原審審理時證稱：進入旅館
    房間，將綑綁伊等之膠帶全部換過後，才搜伊等身上，拿走
    其皮包內之三千五百元等語 （見原審卷第151頁）；另被告
    庚○○亦於原審供稱伊有對戊○○說旅館之費用由他們付，
    所以從戊○○皮包拿三千五百元，要付旅館費用等語（見原
    審卷第153頁） 。是被告二人在擄人勒贖過程中確有強行拿
    走被害人戊○○之現金三千五百元之事實，應堪認定。被告
    二人辯稱係在戊○○同意下取得該筆款項云云，即非可採。
    被告二人係在被害人自由回復之前，於換過綑綁被害人之膠
    布後，自行取走被害人戊○○身上皮包內之現款三千五百元
    ，此部分不法取財之行為應為擄人勒贖犯行中所為。又被告
    等進入璽邁汽車旅館時，確僅支付六百元，嗣離去前往取款
    時再支付剩餘款項一千一百五十元等情，分據證人廖宜庭（
    筆錄誤載為怡婷）、王怡婷於原審審理時證述屬實（見原審
    卷第143、144頁）；證人丁○○於原審審理時亦證稱：「我
    的皮包的錢沒有被拿走」 （見原審卷第147頁），足見被告
    二人係因一時無錢可供支付住宿費用，才強行取走被害人戊○○之三千五百元現款。被告二人既共謀擄人勒贖，將被害
    人押往汽車旅館看管，而又未先籌得足夠之汽車旅館費用，
    是被告二人於控制被害人自由後，強行取走被害人身上之現
    款之行為，在被告二人原擄人勒贖計劃圍內，而為擄人勒贖
    罪所吸收，不另成立他罪。
  (六)被告庚○○又辯稱：伊等有把手銬的鑰匙留在房內，並告訴
    被害人二人在伊等離開之後就可以走了，被害人才有可能自
    己離開去報警，並非自行掙脫報警云云。然查，被害人戊○○於警詢時指稱：伊父親自行掙脫手上綑綁膠帶，再將伊解
    開，然後請櫃臺服務生幫伊等報警，同時伊等也聯絡交付贖
    金之師傅梁金瓶，要他不要付贖款給歹徒，但是不知是因訊
    號不清，抑或梁金瓶聽不清楚，結果贖款還是被歹徒拿走（
    見偵字第12108號卷第50頁） ；於偵查中復證稱：他們在離
    開之前有用膠帶綁伊之手、腳，手銬一直沒有拿下來，伊父
    親之手腳及眼睛也都被綁住，離開前他們二人恐嚇伊等說不
    要亂動等語（見偵字第12108號卷第194頁）。戊○○、丁○○於原審審理時並證稱：「（被告二人離開該旅館時，除了
    膠帶綑綁你們以外，是否還有另外用其他物品綑綁你們？）
    沒有，因為當時手、腳、眼睛、嘴巴都有用膠帶綁住，另外
    戊○○雙手有被手銬銬住，並以膠帶綁在按摩椅上」等語（
    見原審卷第153頁） 。證人戊○○於本院上訴審審理時復證
    稱：「（我們離開汽車旅館後，你們多久報警？）五分鐘，
    我們是自行掙脫的」、「（當時我們是否有告訴你鑰匙放在
    旁邊？）沒有，手銬是用敲開的」、「（你們當時如何解開
    手銬的？）我們自行用敲的，但敲不開，後來警察來了才在
    床頭旁邊找到鑰匙以解開手銬的」、「（被告要離開時有無
    告訴你們手銬鑰匙放在何處？）沒講的很清楚，只是警告，
    他們有人會看著我們」等語 （見本院上訴審卷第152-155頁
    ）。另證人王怡婷於原審審理時亦到庭證述：駕駛離開時說
    房間還有人，不要去打擾等語 （見原審卷第144頁）。被告
    二人離開璽邁汽車旅館前往取款時，被害人二人雙手、雙腳
    既仍遭綁住，被告庚○○於原審並稱：毛巾、枕頭套是旅館
    所有，用來貼住被害人的眼睛、嘴巴 （見原審卷第144頁）
    ，且被告等於離開汽車旅館時猶交代證人王怡婷勿打擾 207
    號房房客，足見被告等於離去璽邁汽車旅館時並無釋放被害
    人之意思與行為，若被告等有釋放被害人之意思與行為，渠
    等前往取款時，豈非自投羅網？又如何能順利取得一百五十
    萬元贖款？實自相矛盾！且若被告等有告知被害人房間內有
    鑰匙，被害人又何需敲打手銬以圖解開？尚不能因後來在房
    間內找到手銬鑰匙，即認被告係未經取贖而釋放被害人。
  (七)又關於聯絡交付贖款之過程，證人戊○○於偵查中證述：是
    庚○○叫伊跟家人聯絡，請伊叫家人把錢交出來，但他有交
    待不能說伊被綁架之事，否則要把伊等作掉，是拿伊之電話
    由他撥打伊家中電話後再叫伊接聽，是庚○○叫伊說錢是要
    買木材付款，庚○○用伊之手機撥打給伊太太，再交給伊接
    聽，伊就照他的意思跟太太說標到一百五十萬元的木材叫她
    去把錢領出來，伊跟太太說在山上點木材，叫伊太太領完錢
    之後到五權西路交流道將錢交給開伊車子之男子，伊太太有
    產生懷疑，伊因生命安危，叫伊太太照伊之意思做，伊因為
    怕太太會有危險，所以騙庚○○說伊太太不會開車要請店內
    師傅載他來，所以後來是梁金瓶與伊太太送錢到該處等語（
    見偵字第12108號卷第193、194頁） 。另被害人丁○○於被
    押上車之後，遭被告等以膠帶綑綁雙手，於行經水里鄉路旁
    ，被告等復以膠帶綑綁被害人二人雙腳及貼住眼睛、嘴巴，
    且下車拾得被單、紙箱蓋住被害人二人，嗣於離開璽邁汽車
    旅館時，又如何重新以膠帶綑綁被害人雙手、雙腳，並利用
    房間內之枕頭套、毛巾貼住被害人眼睛、嘴巴，以膠帶黏住
    等情，亦已如前述。
  二被告乙○○部分：
  (一)然查上開犯罪事實，業據被害人丁○○、戊○○於偵查、原
    審、本院指訴綦詳，並經證人己○○（被害人戊○○之妻）
    、梁金瓶（被害人丁○○開設之神轎雕刻店師父）、陳威東
    （大台中洗車場負責人）、駱明生（大台中洗車場員工）、
    王怡婷（璽邁汽車旅館櫃台人員）、廖宜庭（璽邁汽車旅館
    櫃台人員）、張雲齊（竹林汽車旅館櫃台人員）、徐金蘭（
    被告庚○○女友）分別於警詢、偵查及原審審理時證述無訛
    ，並有仿ＦＮ廠半自動手槍製造之金屬玩具手槍更換土造金
    屬槍管改造而成之改造手槍一支及子彈三顆（另有一顆經鑑
    定不具殺傷力）、手銬一付、斷落手銬一截、膠帶一團、撕
    裂之枕頭套二件、毛巾二條扣案，及顯示被害人丁○○受傷
    情形之診斷證明書、通聯調閱查詢單、採證平面圖、現場圖
    、汽車買賣合約書、保管書、照片等在卷佐憑。而扣案之改
    造手槍一支、子彈四顆，經內政部警政署刑事警察局鑑定結
    果，改造手槍一支，為仿ＦＮ廠半自動手槍製造之金屬玩具
    手槍，更換土造金屬槍管改造而成之改造手槍，機械性能良
    好，可擊發適用子彈，認具殺傷力；另子彈四顆，其中三顆
    係由玩具金屬彈殼加裝直徑約八‧五㎜之金屬彈頭改造而成
    之改造子彈，採樣一顆試射，可擊發，認具殺傷力，一顆係
    土造子彈（具直徑約八㎜之金屬彈頭），經試射，可擊發，
    認具殺傷力，亦有內政部警政署刑事警察局 93年7月27日刑
    鑑字第0930149341號槍彈鑑定書在卷足憑 （見偵字第11539
    號卷第119-123頁） 。而上開未經試射之子彈二顆，復經本
    院更一審時囑託內政部警政署刑事警察局鑑定結果，一顆可
    擊發，認具殺傷力，一顆無法擊發，認不具殺傷力，亦有該
    局94年10月3日刑鑑字第0940148570號函在卷可稽 （見本院
    更一審卷第114頁）。
  (二)另被告乙○○於警詢時亦供承：庚○○向伊提議綁架鹿港神
    桌商人，伊答應，於93年6月10日晚上8時許，在庚○○住處
    前路旁，交付六千元給庚○○購買手銬、電擊棒，93年6月1
    1日上午9時許，庚○○駕駛自小客車載伊前往中台醫專門口
    ，同日上午10時20分許，丁○○、戊○○駕駛賓士自小客車
    前來，庚○○即謊稱，伊等車子故障，搭上該賓士自小客車
    ，引導至亞哥花園右側產業道路，由庚○○拿出預藏手槍抵
    住戊○○，丁○○見狀開門逃跑，伊持電擊棒追上，以電擊
    棒電擊丁○○，將丁○○抓住，庚○○則將戊○○反手上銬
    控制在右前座，倒車回來載伊及丁○○，先由庚○○開車，
    伊將丁○○、戊○○控制在後座，至太平市蝙蝠洞附近山區
    ，伊說對附近的路比較熟而換由伊開車，往南投縣國姓鄉方
    向行駛，經由埔里往魚池方向然後走水里方向，到了名間再
    轉往竹山鎮，途中找到一家汽車旅館，因服務人員神色不對
    ，伊等立即離開，往名間方向走南投外環上中投公路從霧峰
    下來，最後開至大里市璽邁汽車旅館，途中，庚○○曾開口
    勒贖，但戊○○表示僅有五十萬元能力，雙方一直議價，庚○○堅持要一百五十萬元，戊○○還是說沒有辦法，庚○○
    說如果沒有辦法要先作掉一個，至璽邁汽車旅館，戊○○答
    應找其妻及朋友籌錢，後來通知其妻攜帶一百五十萬元至中
    山高速公路五權西路交流道，談好取款方式後，伊及庚○○
    即駕駛該賓士自小客車，前往約定地點取款等語（見偵字第
    12108號卷第14-18頁）。再於偵查中供稱：伊於93年7月4日
    警詢所述實在，係庚○○提議要綁架丁○○、戊○○父子，
    庚○○在案發前之93年6月9日晚上，在庚○○住處樓下跟伊
    說要綁架做神桌之商人，就是丁○○、戊○○父子，在 6月
    10日晚上八點左右，他說要買手銬、電擊棒、膠帶等物，伊
    拿六千元給庚○○，由庚○○去購買，隔天早上 9點左右，
    庚○○打電話叫伊起床，然後開車來載伊，伊及庚○○係以
    車子壞掉為藉口，搭上戊○○駕駛之自小客車，引導至亞哥
    花園附近產業道路，由庚○○拿出手槍抵住戊○○，伊持電
    擊棒抵住丁○○，以手銬銬住丁○○一隻手，丁○○反抗逃
    跑，伊下車追丁○○，追到時要用電擊棒電丁○○，伊將丁○○抓到之後，庚○○將車子倒退過來載伊，伊將丁○○押
    上車後用透明膠帶將丁○○的手捆住，經過水里時拿被套蓋
    住丁○○父子，往竹山之路上先到一家汽車旅館，因收費員
    神情有異，還沒登記就離開，後來到大里璽邁汽車旅館，在
    汽車旅館時，庚○○向戊○○說要一百五十萬元才要放人，
    後來戊○○同意，才打電話要其妻領錢，有向戊○○、丁○○恐嚇，庚○○向戊○○說如果不交出錢就要先作掉一個，
    作案用之槍枝是庚○○的，在作案之前庚○○即說他有一支
    槍，伊和庚○○有拿到己○○所交付的一百五十萬元，當時
    是戊○○的師傅載戊○○的太太去的，是庚○○要戊○○向
    他太太說要購買整批木材的錢，伊分到贖款七十萬元，還債
    務用掉了，作案聯絡用之0000000000號行動電話是庚○○買
    的，序號 000000000000000號手機原來是庚○○的，因伊有
    一支電話壞掉，庚○○就拿來給伊用，後來作案時庚○○叫
    伊拿出該手機插入0000000000號卡片使用，伊之前沒有前科
    ，因欠錢無奈在外花費很多，有向庚○○提及此事，庚○○
    知道伊沒有錢，才找伊作此案件等語 （見偵字第12108號卷
    第136-139頁） 。被告乙○○已就意圖勒贖而擄人之情節供
    述明確，其後辯稱因庚○○與其女友和被害人二人生意上之
    糾紛，意在教訓對方，並無擄人勒贖之意云云，顯係事後卸
    責之詞。況證人陳青青於偵查時並證述：伊和庚○○已分手
    二、三個月，從今年（93年） 4月以後庚○○就很少回同居
    處所，當時他還有拿槍回來，叫伊女兒、女兒男友及伊友人
    搬出去，他要回來住，最近庚○○並未向伊問過丁○○家之
    情形等語（見偵字第12108號卷第140、141頁） ，益見被告
    乙○○所辯係子虛烏有之事，不足憑信。
  (三)承上，被害人戊○○於警詢時指稱：歹徒在車上談到贖金之
    問題，剛開始歹徒要伊等自己開價，他們說台中市副議長綁
    架案是他們所為，並問伊等是否聽過「薛球」名號，並稱他
    們是亡命之徒，開口要價五百萬元，後又改口降為三百萬元
    ，伊等說沒那麼多錢，跟他討價還價一百萬元，歹徒不肯，
    並稱贖金一定要一百五十萬元（見偵字第12108號卷第49、5
    0頁） ；復於偵查中指稱：庚○○有說他是從大陸偷渡回來
    ，是他老大叫他來綁伊等，後來又問伊知不知道薛球，他說
    台中市副議長也是他們做的，叫伊等要拿出五百萬元，不然
    要開槍打死伊等，然後再放火將車子燒毀，丟棄山谷，最後
    協商以一百五十萬元達成等語（見偵字第12108號卷第192、
    193頁） ；於原審審理時復證稱：在途中被告二人有說他們
    是替人家出來處理事情，至少要五百萬元，還說他們是薛球
    集團，台中市副議長的事是他們做的，伊等有問被告二人，
    後面的事主是誰，被告說事主他們會分擔，你們不用找事主
    ，被告二人編了很多理由，也說酒店小姐之問題等語（見原
    審卷第147頁） 。另被害人丁○○於警詢時亦稱：伊兒子戊○○被歹徒銬住帶往後座，前座歹徒並稱如果伊不配合，他
    槍已上膛，要將伊兒子打死，歹徒並要伊不要吵，不然要開
    槍將伊打掉，將伊丟下山等語（見偵字第12108號卷第63、6
    4頁）、歹徒對伊兒子說若你拿不出錢要讓伊二人死 （見偵
    字第12108號卷第66頁） ；復於偵查中指稱：歹徒叫伊不要
    亂動，否則要讓伊死，叫伊要配合不然要開槍打死伊等，並
    把伊等丟到山下等語（見偵字第12108號卷第194-195頁），
    並參佐被告前開所供，足見被告二人確有藉口係薛球集團成
    員，為店家、酒店小姐及老大出面辦事，要將丁○○、戊○○開槍打死、放火燒車、棄屍山谷，恫嚇丁○○、戊○○交
    付贖款之事，被告嗣後辯稱係戊○○自己問被告二人是否薛
    球集團成員云云，亦係卸責之詞，不足採信。按：刑法上所
    稱擄人勒贖，係在主觀上具有勒贖之不法意圖，客觀上以強
    暴、脅迫或詐術、恐嚇或其他不正方法使被害人離開其原來
    處所而將其移置於自己實力支配之下，而令被擄者之親友提
    供金錢或其他財物以贖取被擄者之生命或身體自由，因此在
    手段行為上具有妨害自由之本質，但在目的行為上，則具有
    恐嚇行為之本質（最高法院91年度台上字第6480號裁判意旨
    參照）。查，被告二人既就擄人勒贖犯行，共謀於前，分工
    於後，以強暴將被害人置於其等支配之下，請被害人家屬籌
    取金錢，並於得手後朋分贓款，顯然構成擄人勒贖犯行。
  (四)被告乙○○否認毆打被害人丁○○。然查，被害人丁○○於
    警詢時稱：歹徒（按即乙○○）以手銬銬住伊右手，要銬伊
    左手時，伊即打開車門向外求救，歹徒於後追趕，後不慎跌
    倒，歹徒即與伊發生扭打，歹徒持電擊棒電擊伊頭部，並敲
    擊伊頭部、眼部（見偵字第12108號卷第63、64頁） ；另證
    人戊○○於偵查中證述：庚○○拿槍抵住伊，並拿手銬銬伊
    雙手，乙○○拿出電擊棒電擊伊父親並拿手銬銬他一手，伊
    父親反抗跑出車外，乙○○跑出去不久就追到伊父親並出手
    毆打伊父親，並把伊父親押到車子內等語 （見偵字第12108
    號卷第192頁） 。即被告乙○○於警詢、偵查時亦供稱：丁○○反抗逃跑，伊下車追丁○○，追到時要用電擊棒電丁○○等語，已如前述，且於 93年7月30日偵查時坦稱：伊在追
    丁○○時有打丁○○一拳（見偵字第12108號卷第197頁）。
    足見被告乙○○確有以電擊棒及徒手方式毆打被害人丁○○
    之情事，所辯係事後卸責之詞，不足採信。被告等於擄人之
    前先行購買電擊棒等物，且於擄人之際，難免因被害人本能
    之抗拒而有傷害行為之發生，而被告等既分工由被告庚○○
    持槍控制被害人戊○○，另由乙○○持電擊棒制押丁○○，
    並因於丁○○抗拒過程中，乙○○有毆打丁○○之舉，足見
    該故意傷害行為，被告二人應有犯意聯絡、行為分擔，為共
    同正犯。被告乙○○雖有毆打被害人丁○○，惟據證人丁○○於原審審理時所證：乙○○追到伊之後，有打伊之頭部、
    手部，腳是因為伊跪下去才受傷的，伊從車上跑走，乙○○
    在追時，伊跌倒二次，腳受傷是因為跌倒所致，手的部分伊
    不敢確定，伊跌倒時被告有用東西打伊等語（見原審卷第14
    6、152頁）。依此，被害人丁○○之傷，其中較可確定者，
    頭皮、左眼瞼之挫擦傷，應係遭被告乙○○毆打所致；而其
    餘二肘、左手、二膝挫擦傷、左臀部挫傷，則係丁○○在被
    追逐過程中，跌倒二次所造成之傷。
  (五)至被告二人於璽邁汽車旅館拿走戊○○身上之現金身上三千
    五百元之事實，業據被害人戊○○於於原審審理時堅稱被告
    有拿走其皮包內之三千五百元等語 （見原審卷第151頁）；
    另被告乙○○於原審亦供稱：三千餘元是因伊和庚○○身上
    帶的錢不夠，庚○○才從戊○○身上拿了三千餘元（見原審
    卷第71頁）。是被告二人在擄人勒贖過程中確有強行取走被
    害人戊○○身上皮包內之現金三千五百元之事實，應堪認定
    。庚○○係於將原綑綁被害人二人之膠帶換過後，即取走戊○○身上之現款三千五百元，此時，乙○○與庚○○及被害
    人均在璽邁汽車旅館二○七室內，乙○○不可能不知。且庚○○取走戊○○身上之三千五百元，係欲用以支付汽車旅館
    等費用，庚○○必會告知乙○○。是乙○○辯稱伊不知庚○○拿取戊○○三千五百元事，顯與事實不符，不能採信。又
    此部分強行取走現款之行為為擄人勒贖罪所吸收，不另成立
    他罪，已如前述。
  (六)被告乙○○又辯稱：伊等有把手銬的鑰匙留在房內，並告訴
    被害人二人在伊等離開之後就可以走了，被害人才有可能自
    己離開去報警的，並非自行掙脫報警云云。然查，被害人戊○○於警詢時指稱：伊父親自行掙脫手上綑綁膠帶，再將伊
    解開，然後請櫃臺服務生幫伊等報警，同時伊等也聯絡交付
    贖金之師傅梁金瓶，要他不要付贖款給歹徒，但是不知是因
    訊號不清，抑或梁金瓶聽不清楚，結果贖款還是被歹徒拿走
    （見偵字第12108號卷第50頁）；於偵查中復證稱：他們在
    離開之前有用膠帶綁伊之手、腳，手銬一直沒有拿下來，伊
    父親之手腳及眼睛也都被綁住，離開前他們二人恐嚇伊等說
    不要亂動等語（見偵字第12108號卷第194頁）。戊○○、丁○○於原審審理時並證稱：「（被告二人離開該旅館時，除
    了膠帶綑綁你們以外，是否還有另外用其他物品綑綁你們？
    ）沒有，因為當時手、腳、眼睛、嘴巴都有用膠帶綁住，另
    外戊○○雙手有被手銬銬住，並以膠帶綁在按摩椅上」等語
    （見原審卷第153頁）。證人戊○○於本院上訴審審理時復
    證稱：「（我們離開汽車旅館後，你們多久報警？）五分鐘
    ，我們是自行掙脫的」、「（當時我們是否有告訴你鑰匙放
    在旁邊？）沒有，手銬是用敲開的」、「（你們當時如何解
    開手銬的？）我們自行用敲的，但敲不開，後來警察來了才
    在床頭旁邊找到鑰匙以解開手銬的」、「（被告要離開時有
    無告訴你們手銬鑰匙放在何處？）沒講的很清楚，只是警告
    ，他們有人會看著我們」等語（見本院上訴審卷第152-155
    頁）。另證人王怡婷於原審審理時亦到庭證述：駕駛離開時
    說房間還有人，不要去打擾等語（見原審卷第144頁）。被
    告二人離開璽邁汽車旅館前往取款時，被害人二人雙手、雙
    腳既仍遭綁住，且被告等於離開汽車旅館時猶交代證人王怡
    婷勿打擾207號房房客，足見被告等於離去璽邁汽車旅館時
    並無釋放被害人之意思與行為，若被告等有釋放被害人之意
    思與行為，渠等前往取款時，豈非自投羅網？又如何能順利
    取得一百五十萬元贖款？實自相矛盾！且若被告等有告知被
    害人房間內有鑰匙，被害人又何需敲打手銬以圖解開？尚不
    能因後來在房間內找到手銬鑰匙，即認被告係未經取贖而釋
    放被害人。
  (七)被告乙○○另辯稱伊不知庚○○有槍云云。然查，被告乙○○於原審供承：槍、彈部分是由庚○○持有，伊知道庚○○
    持有槍、彈，及承認在起訴書所載時間、地點與庚○○攜帶
    改造手槍、子彈，電擊棒、膠帶等剝奪被害人二人行動自由
    等情（見原審卷第97、99頁），並有扣案之上開改造手槍、
    子彈等可證。足見被告乙○○確有與被告庚○○共同持有上
    開改造手槍、子彈用以犯本案之行為，其嗣後翻異前供，辯
    稱不知庚○○攜帶槍、彈云云，係卸責之詞，不足採信；被
    告庚○○所稱乙○○不知伊攜帶槍、彈，與其於偵查所述不
    合，亦係迴護被告之詞，並不足採信。另又關於聯絡交付贖
    款之過程，證人戊○○於偵查中證述：是庚○○叫伊跟家人
    聯絡，請伊叫家人把錢交出來，但他有交待不能說伊被綁架
    之事，否則要把伊等作掉，是拿伊之電話由他撥打伊家中電
    話後再叫伊接聽，是庚○○叫伊說錢是要買木材付款，庚○○用伊之手機撥打給伊太太，再交給伊接聽，伊就照他的意
    思跟太太說標到一百五十萬元的木材叫她去把錢領出來，伊
    跟太太說在山上點木材，叫伊太太領完錢之後到五權西路交
    流道將錢交給開伊車子之男子，伊太太有產生懷疑，伊因生
    命安危，叫伊太太照伊之意思做，伊因為怕太太會有危險，
    所以騙庚○○說伊太太不會開車要請店內師傅載他來，所以
    後來是梁金瓶與伊太太送錢到該處等語（見偵字第12108 號
    卷第193、194頁）。而被害人丁○○於被押上車之後，遭被
    告等以膠帶綑綁雙手，於行經水里鄉路旁，被告等復以膠帶
    綑綁被害人二人雙腳及貼住眼睛、嘴巴，且下車拾得被單、
    紙箱蓋住被害人二人，嗣於離開璽邁汽車旅館時，又如何重
    新以膠帶綑綁被害人雙手、雙腳，並利用房間內之枕頭套、
    毛巾貼住被害人眼睛、嘴巴，以膠帶黏住等情，亦已如前述
    ，被告嗣於本院審理時翻異前詞，否認部分情節，亦係事後
    卸責之詞，不足採信。
  三被害人丁○○、戊○○、己○○、證人梁金瓶、陳威東、駱
    明生、王怡婷、廖宜庭、張雲齊、徐金蘭於警詢之陳述，未
    經當事人、辯護人於本院言詞辯論終結前聲明異議，視為同
    意作為證據，且各該警詢筆錄分經各該被詢問人親閱後始簽
    名，又無人主張各該被詢問人筆錄之製作有何非基於渠等自
    由意識下所為，本院斟酌上開情況認為適當，認上開諸人之
    警詢陳述得為證據，具有證據能力；又被害人丁○○、戊○○、己○○、證人梁金瓶、陳青青於偵查之陳述，並無「顯
    有不可信之情況」，依法得為證據，亦有證據能力，併予敘
    明。
三、核被告二人所為：
  (一)按：刑法上所稱擄人勒贖，係在主觀上具有勒贖之不法意
    圖，客觀上以強暴、脅迫或詐術、恐嚇或其他不正方法使被
    害人離開其原來處所而將其移置於自己實力支配之下，而令
    被擄者之親友提供金錢或其他財物以贖取被擄者之生命或身
    體自由，因此在手段行為上具有妨害自由之本質，但在目的
    行為上，則具有恐嚇行為之本質（最高法院91年度台上字第
    6480號裁判意旨參照）。本件被告二人既就擄人勒贖犯行，
    共謀於前，分工於後，以強暴將被害人置於其等支配之下，
    請被害人家屬籌取金錢，並於得手後朋分贓款，顯然構成擄
    人勒贖犯行。次按槍砲彈藥刀械管制條例已於 94年1月26
    日修正公布施行，並於同年1月28 日生效，被告犯罪後，法
    律已有所變更。惟新法將未經許可持有可發射子彈具有殺傷
    力之槍枝罪移列至第8條第4項，其刑度則為 3年以上10年以
    下有期徒刑，併科新臺幣七百萬元以下罰金。與舊法第11條
    第4項規定應處 1年以上7年以下有期徒刑，併科新台幣七百
    萬元以下罰金相較，新法對於未經許可持有可發射子彈具有
    殺傷力之槍枝罪之處罰刑度顯重於舊法，依刑法第2條第1項
    但書規定，本件自應適用94年1月28 日修正生效前之槍砲彈
    藥刀械管制條例相關規定。又擄人勒贖之盜匪，於實施犯
    罪行為時，因事主抗拒而故意加以傷害，以達其擄人之目的
    者，其傷害罪應與擄人勒贖罪，依牽連犯之規定處斷。本件
    被告二人基於傷害犯意聯絡，推由被告乙○○於追被害人丁○○之過程中毆打丁○○，致其頭皮、左眼瞼挫擦傷，係基
    於傷害犯意特意為之，此部分應成立刑法第277條第1項傷害
    罪。至因被告乙○○在追丁○○過程中，丁○○兩次跌倒所
    造成之二肘、左手、二膝挫擦傷、左臀部挫傷，係擄人過程
    中所造成，不在故意傷害範圍內。公訴人認被告二人犯傷害
    罪造成被害人丁○○之傷，除頭皮、左眼瞼之挫擦傷外，尚
    包括其他傷處，容有誤會。
  (二)核被告庚○○、乙○○所為，均係犯刑法第277條第1項之傷
    害罪、同法第347條第1項之擄人勒贖罪；被告乙○○另犯修
    正前槍砲彈藥刀械管制條例第11條第4 項之未經許可持有可
    發射子彈具有殺傷力之改造手槍罪及同條例第12條第4 項之
    未經許可持有子彈罪。被告乙○○以一持有行為，同時觸犯
    未經許可持有可發射子彈具有殺傷力之改造手槍及子彈二罪
    ，為想像競合犯，應從一重之未經許可持有可發射子彈具有
    殺傷力之改造手槍罪處斷。被告庚○○、乙○○就傷害、擄
    人勒贖部分，有犯意聯絡及行為分擔，皆為共同正犯；又被
    告乙○○於擄人勒贖過程中，未經許可持有可發射子彈具有
    殺傷力之改造手槍、子彈之行為，與被告庚○○亦有犯意聯
    絡及行為分擔，亦為共同正犯。被告二人同時架擄被害人二
    人勒贖，係同時同地以一行為犯二擄人勒贖罪，應依想像競
    合犯規定，從一重處斷。再被告庚○○所犯擄人勒贖、傷害
    罪，被告乙○○所犯擄人勒贖、傷害及未經許可持有可發射
    子彈具有殺傷力之改造手槍罪間，各有方法結果之關係，為
    牽連犯，均應從一重之擄人勒贖罪處斷。
  (三)被告庚○○曾於80年間因違反麻醉藥品管理條例案件，經台
    灣板橋地方法院判處有期徒刑六月確定。又於80年間因違反
    麻醉藥品管理條例案件，經台灣嘉義地方法院判處有期徒刑
    七月確定；再於81年間因違反麻醉藥品管理條例案件，經台
    灣高等法院台南分院判處有期徒刑五年二月確定，嗣經台灣
    高等法院台南分院定其應執行刑為有期徒刑五年六月確定。
    上開各罪刑經接續執行至83年2月5日假釋出獄，後假釋經撤
    銷，應執行殘刑三年六月十一日；又因肅清煙毒條例案件，
    經台灣高等法院台南分院判處有期徒刑二年確定，與上開殘
    刑接續執行至86年12月23日又假釋出獄，後假釋再經撤銷，
    應執行殘刑二年六月十九日，於90年11月19日縮短刑期執行
    完畢之事實，有台灣高等法院被告全國前案紀錄表及台灣台
    中地方法院檢察署刑案資料查註紀錄表在卷可按，其於刑之
    執行完畢後五年以內再犯有期徒刑以上之罪，為累犯，應依
    法加重其刑（其中擄人勒贖罪法定刑為死刑、無期徒刑部分
    依法不得加重）。
四、原審認被告犯罪事證明確，予以論罪科刑，固非無見。惟被
    告二人所犯刑法第277條第1項傷害罪，其傷害所造成之傷僅
    有頭皮、左眼瞼挫擦傷二處，原判決認定尚包括二肘、二膝
    挫擦傷、左臀部挫傷等處，尚有未洽；再扣押之子彈四顆，
    其中一顆（由玩具金屬彈殼加裝直徑約八‧五㎜之金屬彈頭
    改造而成）經鑑定無殺傷力，已如前述，原判決認該顆子彈
    具有殺傷力，復有未合。被告等二人上訴意旨均否認有擄人
    勒贖之意思，其等上訴固均無理由，惟原判決關於被告乙○○部分及被告庚○○擄人勒贖部分，既有前開可議之處，即
    屬無可維持，自應由本院將原判決此部分撤銷改判。分別審
    酌被告乙○○尚無前科紀錄，被告二人以上開具有殺傷力之
    改造手槍、子彈，共同擄走被害人丁○○、戊○○勒贖金錢
    ，取得一百五十萬元花用完盡，嚴重危害社會治安，事後雙
    方雖達成民事和解（見最高法院94年度台上字第4378號卷第
    41頁），然迄未賠償被害人丁○○、戊○○，業據丁○○、
    戊○○證述在卷及其犯罪動機、目的、手段、所生損害、犯
    罪後態度等一切情狀，各量處如主文第2、3項所示之刑。
五、扣案之具有殺傷力之仿ＦＮ廠半自動手槍製造之金屬玩具手
    槍更換土造金屬槍管改造而成之改造手槍一支，係違禁物，
    應在被告乙○○主刑宣告之後，依刑法第38條第1項第1款宣
    告沒收（被告庚○○另犯未經許可，寄藏可發射子彈具有殺
    傷力之改造手槍罪，業已判處罪刑確定，並於該罪宣告沒收
    前開改造手槍）。又扣案之子彈四顆，其中二顆改造子彈（
    由玩具金屬彈殼加裝直徑約八‧五㎜之金屬彈頭改造而成）
    、土造子彈一顆（具直徑約八㎜之金屬彈頭）既經鑑定時試
    射而成待廢棄之物，已非違禁物；另改造子彈一顆（由玩具
    金屬彈殼加裝直徑約八‧五㎜之金屬彈頭改造而成）經鑑定
    無殺傷力，亦非違禁物，均不為沒收之諭知。另手銬一付、
    斷落手銬一截、膠帶一團為被告庚○○、乙○○所有，供犯
    擄人勒贖罪所用，爰依刑法第38條第1項第2款宣告沒收。其
    餘扣案之撕裂之枕頭套二件、毛巾二條，係璽邁汽車旅館所
    有；另行動電話六支、上衣一件、長褲一件、鞋子一雙、眼
    罩一個、童軍繩一條、膠帶一捲、手寫電話紙條二張，與本
    件犯罪尚無直接關連，爰不予宣告沒收；另被告等持以擄人
    勒贖之電擊棒一支，被告等已沿路丟棄，故亦不予宣告沒收
    ，併此明。
六、上開子彈四顆，其中一顆（由玩具金屬彈殼加裝直徑約八‧
    五㎜之金屬彈頭改造而成）經鑑定結果無殺傷力，是公訴意
    旨就此部分認被告乙○○涉犯槍砲彈藥刀械管制條例第十二
    條第四項之罪嫌，即有未洽，惟公訴人認被告乙○○此部分
    犯行與前揭起訴科刑部分間分別有想像競合犯、牽連犯之裁
    判上一罪關係，爰不另為無罪之諭知。
據上論結，應依刑事訴訟法第369條第1項前段、第364條、第299
條第1項前段，修正前槍砲彈藥刀械管制條例第11條第4項、槍砲
彈藥刀械管制條例第12條第4項，刑法第11條前段、第28條、第2
條第1項但書、第277條第1項、第347條第1項、第55條、 第47條
、第38條第1項第1款、第2款，罰金罰鍰提高標準條例第1條前段
，判決如主文。
本案經檢察官甲○○到庭執行職務。
中    華    民    國    95    年    3     月    22    日
              刑事第九庭  審判長法  官  趙  春  碧
                                法  官  康  應  龍
                                法  官  余  仕  明
上列正本證明與原本無異。
如不服本判決應於收受送達後十日內向本院提出上訴書狀，其未
敘述上訴之理由者並得於提起上訴後十日內向本院補提理由書（
均須按他造當事人之人數附繕本）。
                                書記官  胡  美  娟
中    華    民    國    95    年    3     月    23    日
【附錄論罪科刑法條】
刑法第347條第1項：
意圖勒贖而擄人者，處死刑、無期徒刑或七年以上有期徒刑。
刑法第277條第1項：
傷害人之身體或健康者，處三年以下有期徒刑、拘役或一千元以
下罰金。
修正前槍砲彈藥刀械管制條例第11條第4項：
未經許可，持有、寄藏或意圖販賣而陳列第一項所列槍砲者，處
一年以上七年以下有期徒刑，併科新臺幣七百萬元以下罰金。
槍砲彈藥刀械管制條例第12條第4項：
未經許可，持有、寄藏或意圖販賣而陳列子彈者，處五年以下有
期徒刑，併科新台幣三百萬元以下罰金。
                                                      Ｒ


司法院資訊處製作；財團法人民間司法改革基金會備份。
